【裁判字號】    92,上易,369
【裁判日期】    920327
【裁判案由】    動產擔保交易法
【裁判全文】
台灣高等法院刑事判決                            九十二年度上易字第三六九號
    上  訴  人  臺灣板橋地方法院檢察署檢察官
    被      告  甲○○
右上訴人因被告違反動產擔保交易法案件，不服台灣板橋地方法院九十一年度易字第
三○四○號，中華民國九十一年十二月十二日第一審判決（起訴案號：台灣板橋地方
法院檢察署九十年度偵緝字第九一二號），提起上訴，本院判決如左：
        主  文
原判決撤銷。
甲○○動產擔保交易之債務人，意圖不法之利益，將標的物遷移，致生損害於債權人
，處拘役伍拾日，如易科罰金以參佰元折算壹日。
        事  實
一、甲○○於民國八十八年六月二十一日，以購買之車號ＩＬ｜七四四三號自用小貨
    車一台，向址設台北縣板橋市○○路○段二一四號之匯通商業銀行股份有限公司
    板橋分行（下簡稱匯通銀行）申請抵押貸款新台幣（下同）八萬元，並依動產擔
    保法之規定簽定車輛動產抵押契約書，約定甲○○應將上述車輛停放在約定地點
    即臺北市○○區○○街九號三樓不得遷移。詎甲○○竟基於不法利益之意圖，在
    臺北縣三重地區將該車遷移藏匿，致匯通銀行無法行使權利，且自八十八年十一
    月二十八日起，即未依約定時間繳納分期款項。
二、案經匯通商業銀行股份有限公司訴由台灣板橋地方法院檢察署檢察官偵查起訴。
        理  由
一、右開事實，訊之被告甲○○均坦承不諱，核與告訴人匯通公司指訴情節相符，復
    有車輛動產抵押契約書，告訴人之催告函，台北監理處公文及動產擔保交易登記
    書及本票等附卷可稽，被告對上開契約，本票上所為簽名印章為真正，並不爭執
    。顯見被告之自白與事實相符，其以分期付款方式辦理動產擔保貸款購得上開車
    輛，未依契約書第七條約定，擅自將該車輛遷移，致匯通銀行無法行使權利，致
    生損害，至為明顯。雖被告辯稱該車輛係案外人高弼臣借用其名義購買，亦為高
    某所佔有使用云云，然被告係親自訂立上開契約之債務人，自有遵守合約條款之
    義務，即不能以該車輛係案外人佔有使用而免責，其犯行明確，勘予認定。
二、核被告之所為係犯動產擔保交易法第三十八條擅自遷移擔保物罪，原審竟以該車
    輛係案外人高弼臣借用被告名義購買使用，車款亦由高某繳納為由，認無不法利
    益之意圖，不構成該法條之罪而諭知無罪之判決，顯誤認被告非本件動產擔保債
    務人，自有未洽，檢察官上訴意旨指被告於緝獲後不僅拒償餘款，且表示找不到
    車子，顯已不法遷移車輛，指摘原判決為不當，自有理由，應由本院將原判決撤
    銷改判，爰審酌被告之犯罪動機、目的、方法、所生危害及事後態度等一切情狀
    ，量處如主文所示之刑，並諭知易科罰金之折算標準，以符法制。
據上論斷，應依刑事訴訟法第三百六十九條第一項前段、第三百六十四條、二百九十
九條第一項前段、動產擔保交易法第三十八條，刑法第四十一條、罰金罰鍰提高標準
條例第二條前段，判決如主文。
本案經檢察官陳維練到庭執行職務
中    華    民    國      九十二      年      三      月    二十七      日
                          台灣高等法院刑事第一庭
                                    審判長法  官  李  相  助
                                          法  官  魏  新  國
                                          法  官  黃  聰  明
右正本證明與原本無異。
不得上訴。
                                          書記官  耿  鳳  君
中    華    民    國      九十二      年      三      月    二十八      日
附錄：本案論罪科刑法條全文
動產擔保交易法    第三十八條
 (處分標的物之處罰)
動產擔保交易之債務人，意圖不法之利益，將標的物遷移、出賣、出質、
移轉、抵押或為其他處分，致生損害於債權人者，處三年以下有期徒刑、
拘役或科或併科六千元以下之罰金。


司法院資訊處製作；財團法人民間司法改革基金會備份。
